【裁判字號】    98,台上,624
【裁判日期】    980212
【裁判案由】    妨害投票
【裁判全文】
最高法院刑事判決              九十八年度台上字第六二四號
上  訴  人  甲○○
上列上訴人因妨害投票案件，不服台灣高等法院高雄分院中華民
國九十七年九月二十二日第二審判決（九十七年度上訴字第八一
七號，起訴案號：台灣高雄地方法院檢察署九十六年度選偵字第
二八號），提起上訴，本院判決如下：
    主  文
上訴駁回。
    理  由
按刑事訴訟法第三百七十七條規定：上訴於第三審法院，非以判
決違背法令為理由不得為之；是提起第三審上訴，應以原判決違
背法令為理由，係屬法定要件；如果上訴理由書狀並未依據卷內
訴訟資料具體指摘原判決不適用何種法則或如何適用不當，或所
指摘原判決違法情事顯與法律規定得為第三審上訴理由之違法情
形不相適合時，均應認其上訴為違背法律上之程式，予以駁回。
本件原判決撤銷第一審之科刑判決，改判論處上訴人甲○○共同
意圖使特定候選人當選，以虛偽遷徙戶籍取得投票權而為投票罪
刑（處有期徒刑七月，褫奪公權二年；減為有期徒刑三月又十五
日，褫奪公權一年，併諭知有期徒刑易科罰金之折算標準），已
詳敘其調查證據之結果及證據取捨並認定事實之理由；所為論斷
，均有卷存證據資料可資覆按。從形式上觀察，原判決並無違背
法令之情形。上訴人之上訴意旨略稱：(一)許萬億、許鎧鵬對於彼
等委託何人辦理遷徙戶籍一節，於偵查時證稱係委託邱俊賢辦理
，嗣於第一審審理中證稱係委託上訴人之弟楊明益辦理，前後供
述不一，已有瑕疵。又邱俊賢於偵查時證稱彼是因為王俊榮要參
選市議員才遷徙戶籍，且彼未投票給上訴人等情；準此，許萬億
、許鎧鵬若係邱俊賢囑彼等遷徙戶籍，彼等亦委託邱俊賢辦理，
則目的應係為王俊榮參選市議員，而與上訴人參選里長無關。原
審未依上訴人之聲請傳喚許萬億、許鎧鵬，調查彼等究係委託何
人辦理遷徙戶籍事宜，有應於審判期日調查之證據未予調查之違
法。(二)柯玉印於偵查時已證稱彼係因夫妻吵架而委託上訴人辦理
戶籍遷徙事宜，彼委託上訴人辦理時，並不知上訴人要參選里長
等情。縱柯玉印事後投票給上訴人，但遷徙戶籍時，主觀上並無
妨害投票正確性之犯意。原審未依上訴人之聲請傳喚柯玉印，查
明彼遷徙戶籍之原因及遷徙時是否知悉上訴人要參選里長，有應
於審判期日調查之證據而未予調查之違法。(三)卷內高雄市苓雅區
戶政事務所函附之吳榮崑遷入申請書及相關附件資料記載，吳榮
崑係同時辦理彼自己、彼之女兒吳汶儒及朋友史慧慈之戶籍遷徙
。若吳榮崑係為擔任上訴人之投票部隊，僅須將彼個人戶籍遷入
即可，為何將未滿二十歲之女兒及史慧慈戶籍一起遷入？顯見彼
確係因房子被查封拍賣，不得不遷徙戶籍，與上訴人之參選里長
無關。原判決不採此有利於上訴人之證據，亦未說明不採之理由
，有判決不載理由之違法。又原審未調查史慧慈有無前往投票，
以釐清吳榮崑之遷徙目的，亦有應於審判期日調查之證據而未予
調查之違法等語。
惟查：刑事訴訟法第三百七十九條第十款所稱「依本法應於審判
期日調查之證據」，係指與待證事實有重要關係，在客觀上顯有
調查必要性之證據而言，必其證據與判斷待證事實之有無，具有
關連性，得據以推翻原判決所確認之事實，而為不同之認定，方
足當之；若僅係枝節性問題，或所證明之事項已臻明瞭，自均欠
缺其調查之必要性，原審未為無益之調查，並無違法可言。原判
決依憑上訴人之部分供述，證人許萬億、許鎧鵬、呂郭金蓮、吳
榮崑、柯玉印之證詞，卷附之許萬億、許鎧鵬、柯玉印遷入戶籍
登記申請書、委託書及吳榮崑遷入戶籍資料查詢結果等各項證據
資料，於理由欄詳敘認定上訴人有原判決事實欄所載與許萬億、
許鎧鵬、吳榮崑、柯玉印（以上四人除分別載稱姓名之情形外，
簡稱為「許萬億等人」；許萬億等人均另經檢察官為緩起訴處分
）共同意圖使上訴人當選高雄市苓雅區意誠里第七屆里長，以虛
偽遷徙許萬億等人之戶籍取得投票權而為投票之犯行所憑之證據
及理由；且就上訴人所辯許萬億等人遷徙戶籍，各有自己私人原
因，與上訴人之參選里長無關云云，認與事實不符而詳加指駁。
另對於許萬億、許鎧鵬二人，或稱：係委託楊明益辦理戶籍遷徙
；或稱：係輾轉交邱俊賢、上訴人及呂郭金蓮辦理戶籍遷徙；吳
榮崑陳稱：係因房屋遭查封而遷徙戶籍；柯玉印稱：遷徙戶籍係
因夫妻吵架之故，嗣夫妻和好已遷回等詞，逐一說明如何與事實
不符而不可採信。並敘明不再傳喚許萬億、許鎧鵬、張靜芬、柯
玉印、吳榮崑、邱俊賢、楊明益調查之理由。經核俱與卷內資料
相符，並無證據調查未盡、判決理由不備之違法。上訴意旨(一)後
段及上訴意旨(二)均置原判決事實欄明確認定及理由欄已詳予說明
之事項於不顧，任意指摘原審調查未盡，無非就原審採證認事職
權之適法行使及原判決已明白論斷之事項，重為事實上之爭執，
均難認係適法之第三審上訴理由。又證人許萬億、許鎧鵬於第一
審審理時均證稱：彼等係為上訴人要參選里長而遷徙戶籍，投票
給上訴人後即行遷回等語（見第一審卷第六六、六八頁）；證人
吳榮崑於第一審審理時證稱：彼係為幫忙上訴人選里長才遷徙戶
籍等情（見第一審卷第六四頁）。則無論許萬億、許鎧鵬究係委
託何人辦理戶籍遷徙；吳榮崑究係單獨遷徙彼個人之戶籍，或連
同女兒吳汶儒、朋友史慧慈之戶籍一起遷徙，對於本件犯罪事實
之認定均無影響。至於史慧慈有無於里長選舉時投票給上訴人，
尤與本件犯罪事實無涉。原審縱未就此部分為調查或於理由欄內
為說明，亦難謂有應於審判期日調查之證據未予調查或判決理由
不備之違誤。上訴意旨(一)前段及(三)暨其他上訴意旨所指各節，顯
均非依據卷內訴訟資料具體指摘原判決有何違背法令之情形，徒
憑己見，任意指摘，核與法律規定得為第三審上訴理由之違法情
形不相適合。應認上訴人之上訴為違背法律上之程式，予以駁回
。
據上論結，應依刑事訴訟法第三百九十五條前段，判決如主文。
中    華    民    國  九十八  年    二    月   十二   日
                      最高法院刑事第八庭
                          審判長法官  林  永  茂
                                法官  吳  昆  仁
                                法官  蘇  振  堂
                                法官  蕭  仰  歸
                                法官  林  立  華
      本件正本證明與原本無異
                                      書  記  官
中    華    民    國  九十八  年    二    月   十六   日
                                                      Ｅ


司法院資訊處製作；財團法人民間司法改革基金會備份。
